【裁判字號】    88,自,85
【裁判日期】    890331
【裁判案由】    侵占
【裁判全文】
臺灣基隆地方法院刑事判決                            八十八年度自字第八五號
    自  訴  人  乙○○
    被      告  丙○○
                甲○○
右列被告等因侵占案件，經自訴人提起自訴，本院判決如左：
    主  文
丙○○、甲○○均無罪。
    理  由
一、自訴意旨略以：緣被告丙○○於民國八十七年一月八日向自訴人乙○○承租車號
    ＢＸ－○六八號小客車一部作為計程車營業之用，並由被告甲○○擔任連帶保證
    人，雙方約定每日租金新台幣（下同）一千元，每十日繳納一次，自訴人乃將該
    小客車及牌照交予被告丙○○。詎料被告丙○○自八十八年六月二十七日起即意
    圖為自己不法之所有，將應交付自訴人之營業款項、前揭小客車及牌照侵占私用
    ，自訴人曾多次聯絡及尋找被告丙○○，促其返還車輛及牌照並繳納租金，均無
    結果，因認被告等所為涉犯侵占罪嫌云云。
二、自訴人乙○○認被告丙○○、甲○○涉有侵占犯行，無非以被告丙○○向其租車
    ，被告甲○○擔任連帶保證人，雙方約定車租每日一千元，每十日繳納一次，被
    告丙○○自八十八年六月二十七日起，即未再繳納租金，車子及牌照亦未歸還，
    有計程車租賃契約書及存証信函可為佐證。訊之被告丙○○則堅決否認有何侵占
    情事，辯稱：伊曾告訴車行要去工作賺錢繳車租，且伊在被通緝到案前二、三個
    月，自訴人即已將車子及牌照取回，雖尚欠自訴人租金十多萬元，惟並無意侵占
    車子、牌照及車租等語，另被告甲○○經合法傳喚並未到庭答辯。
三、按犯罪事實應依證據認定之，無證據不得推定其犯罪事實，刑事訴訟法第一百五
    十四條定有明文，又刑事訴訟法所謂認定犯罪事實之證據，係指足以認定被告確
    有犯罪行為之積極證據而言（最高法院二十九年上字第三一○五號判例參照），
    茍積極證據不足為不利於被告事實之認定時，即應為有利於被告之認定，更不必
    有何有利之證據（最高法院三十年上字第八一六號判例參照）。次按刑法上侵占
    罪之構成，須行為人客觀上先有法律或契約上之原因持有他人之物而易持有為所
    有，主觀上則須變易其原來之持有意思而為不法所有之意思，如僅將持有物延不
    交還或有其他原因致一時未能交還，即難遽以該罪相繩。（最高法院六十八年台
    上字第三一四六號判例參照）。經查本件自訴人指訴被告丙○○侵占車租部分，
    被告丙○○係向自訴人租車，並非因法律或契約上之原因而持有自訴人之物，迭
    據自訴人供承在卷，因此被告丙○○未依約繳付車租，與前述侵占罪之構成要件
    並不相當。次查被告丙○○固未歸還車子及牌照，然並無任何積極證據足以証明
    其主觀上有將原來持有之意思，變易為不法所有之意思，客觀上有易持有為所有
    之行為。況自訴人於八十八年十二月十三日在汐止尋獲被告丙○○，被告丙○○
    即將車子及牌照返還給自訴人，當時自訴人並未見到被告丙○○有將車子改裝成
    私人車行使用等行為，亦據其自承在卷，益證被告丙○○要無侵占之意圖及行為
    ，不能以其延未歸還車子及牌照，遽而推論其有侵占犯行。至於自訴人指訴被告
    甲○○侵占車子、車牌及車租之部分，查被告甲○○只是計程車租賃契約之連帶
    保證人，實際上並未持有車子、牌照及車租，要難以侵占罪相繩。此外，復查無
    其他積極證據足以證明被告二人觸犯侵占罪，揆諸前揭說明，自應諭知無罪，以
    昭公允。本件核屬民事糾葛，自訴人宜循民事途徑解決紛爭，併此敘明。
四、被告丙○○、甲○○均經合法傳喚未到庭陳述，因本院認係應諭知無罪之案件，
    故不待渠等陳述而逕行判決。
據上論斷，應依刑事訴訟法第三百四十三條、第三百零一條第一項、第三百零六條判
決如主文。
中      華      民      國      八十九      年    三    月    三十一    日
                                      臺灣基隆地方法院刑事第三庭
                                              法  官  邱  志  平
右正本證明與原本無異。
對於本件判決如有不服，應於收受送達後十日內，向本院提出上訴書狀，上訴於臺灣
高等法院，並按他造當事人之人數附具繕本。
                                              書記官  王  月  娥
中      華      民      國      八十九      年    四    月      七      日


司法院資訊處製作；財團法人民間司法改革基金會備份。
